---
title: "Pronosticos"
output:
  word_document: default
  html_document: default
  pdf_document: default
date: '2022-08-21'
author: "Sara Garces, Laura Garces"
---

```{r setup, include=FALSE}
knitr::opts_chunk$set(echo = TRUE)
```

## Serie de tiempo

Esta base de datos contiene la cantidad de pasajeros mensuales de una aerolinea entre **1949** y **1960**:

```{r echo=TRUE}
data("AirPassengers")
AP <- AirPassengers
print(AP)
```

#### Gráfico de la serie de tiempo

```{r echo=FALSE}
plot(AP)
```

### Pronósticos

#### Dividimos la base de datos
```{r echo=FALSE}
library(TSstudio)

# División de base de datos en train y test
split_AP <- ts_split(ts.obj = AP, sample.out = 12)
AP_train <- split_AP$train
AP_test <- split_AP$test
```

Vamos a utilizar los siguientes modelos para pronosticar la cantidad de pasajeros mensuales del año siguiente:

- Modelo AR
- Modelo MA
- Modelo ARMA

1. Modelo AR

La ecuación de este modelo es: $\hat y_t = \mu + \phi_1(y_{t-1}-\mu)$

$$
\hat y_t = \mu + \phi_1(y_{t-1}-\mu)
$$
```{r echo=FALSE}
AR <- arima(AP_train, order = c(1,0,0)) #order: (p,d,q)
print(AR)

# Prediccion de los proximos 12 meses
predict_AR <- predict(AR, n.ahead = 12)$pred
print(predict_AR)
```

2. Modelo MA

```{r echo=FALSE}
# Modelo MA
MA <- arima(AP_train, order = c(0,0,1)) #order: (p,d,q)
print(MA)

# Prediccion de los proximos 12 meses
predict_MA <- predict(MA, n.ahead = 12)$pred
print(predict_MA)
```

3. Modelo ARMA

```{r echo=FALSE}
ARMA <- arima(AP_train, order = c(1,0,1)) #order: (p,d,q)
print(ARMA)

# Prediccion de los proximos 12 meses
predict_ARMA <- predict(ARMA, n.ahead = 12)$pred
print(predict_ARMA)
```

### Evaluación de la precisión del pronóstico

```{r echo=FALSE}
library(Metrics)

# Evaluacion precision de pronosticos
results <- as.data.frame(AP_test)
results$ar <- round(as.numeric(predict_AR), 0)
results$ma <- round(as.numeric(predict_MA), 0)
results$arma <- round(as.numeric(predict_ARMA), 0)
```

```{r echo=TRUE}
print(rmse(results$x, results$ar))
print(rmse(results$x, results$ma))
print(rmse(results$x, results$arma))
```